臺灣高雄地方法院刑事判決　　　　　　　93年度訴字第3432號
公　訴　人　臺灣高雄地方法院檢察署檢察官
被　　　告　寅○○
指定辯護人　本院公設辯護人　壬○○
上列被告因強盜等案件，經檢察官提起公訴（93年度偵字第
22733）， 本院判決如左：
    主  文
寅○○連續意圖為自己不法之所有，而搶奪他人之動產，累犯，
處有期徒刑貳年陸月；又意圖為自己不法之所有，而搶奪他人之
動產，因脫免逮捕，當場施以強暴，累犯，處有期徒刑伍年拾月
；應執行有期徒刑捌年貳月。
    事  實
一、寅○○曾於民國（下同）76年間因搶奪等案件，經本院判處
    有期徒刑1 年6 月確定，執行完畢；次於78年間因搶奪案，
    經臺灣高等法院高雄分院判處有期徒刑4 年10月確定，執行
    完畢；再於82年間，因搶奪案，經最高法院判決確定，判處
    有期徒刑4 年，執行完畢；又於89年間再犯搶奪罪，經本院
    判處有期徒刑2 年確定，於91年11 月25 日執行完畢；仍不
    知悔悟，竟基於意圖為自己不法所有之概括犯意，連續於附
    表所示之時間、地點，以附表所示之行為方式，搶奪如附表
    所示之被害人所有之財物；且寅○○為恐其搶奪犯行為警自
    其所騎乘之機車循線查悉，竟為遂行搶奪並免遭警查獲，而
    意圖為自己不法之所有，竊取他人機車以備於搶奪時騎用，
    並於93年10月9 日凌晨1 時許，在高雄市○○區○○路65巷
    6 號前，以自有之鑰匙啟動機車電門鎖，竊盜子○○○所有
    置於該處之車號OMT ─409 號機車1 輛，得手後，並騎乘所
    竊得之機車，而為附表編號6 之搶奪犯行；復承前不法所有
    意圖之搶奪犯意，於93年11月9 日清晨5 時30分許，在高雄
    市○○區○○路218 號美麗早餐店前，見癸○○正在該早餐
    店前吃早餐，且將其黑色皮包置於餐桌上，寅○○乃騎前開
    所竊之機車，自路邊接近癸○○餐桌旁，並乘癸○○不備，
    搶走癸○○所有之上揭皮包（內有現金新台幣4 百元，健保
    卡、駕駛執照及身分證各1 張、行動電話1 支），得手後隨
    即逃逸，然因所騎機車加速不順，為目睹癸○○遭搶之丑○○（係癸○○之友人），自早餐店衝出、高喊「搶劫」，並
    及時推倒寅○○之機車，再自後抱住寅○○，而寅○○為脫
    免逮捕，當場極力掙扎故將身軀向後翻倒，使正抱住寅○○
    之丑○○因之後仰摔倒於地，頭、背均硬撞在地面，然丑○○仍未鬆手，寅○○即以雙手肘猛力向後撞擊丑○○之身軀
    ，當場對於丑○○施以強暴，幸有路人甲○○亦協助壓制寅
    ○○，始得以逮捕寅○○，並起獲癸○○上開被搶之皮包及
    附表編號6 遭搶之手機2 支。
二、案經高雄市政府警察局新興分局報請臺灣高雄地方法院檢察
    署檢察官偵查起訴。
    理  由
一、搶奪、竊盜部分：
    前開附表所示之搶奪及竊盜機車事實部分，業據被告寅○○
    於偵、審中均坦承不諱，核與如附表編號1 至5 所示搶奪案
    之被害人（丁○○見警卷第13頁、辛○○見警卷第14 頁 、
    乙○○見警卷第17頁、丙○○見警卷第19頁、己○○見警卷
    第22頁）及竊盜之被害人子○○○（見警卷第11～12頁）分
    別於警詢時指訴之情節相符（前揭被害人於警詢所為陳述，
    業經被告於本院審理中同意作為證據，且本院審酌上開警詢
    筆錄作成之情況，應屬適當，依刑事訴訟法第159 條之5 第
    1 項規定，得為證據），且有被害人子○○○所屬機車之車
    籍作業系統查詢認可資料，以及其所簽具之贓物認領保管收
    據各1 紙在卷足稽（見警卷第40、43頁）；次就附表編號6
    所示搶奪部分，已經被告於警詢及本院審理時供承在卷（見
    警卷第6 頁、本院卷第42、111 頁），且有被害人戊○○所
    簽具之贓物認領保管收據1紙 附卷足憑（見警卷第41頁），
    雖被害人戊○○於審理時證述：伊停好車（小客車），下車
    看擋風玻璃上之停車單，車窗未關妥，一轉頭即見行搶之人
    自右前門處搶走其置於該車右前座之皮包云云（見本院卷第
    109 ～110 頁），惟被告堅稱：其係見被害人戊○○自巷口
    走出，被害人將皮包背於左肩，其自伊後方接近，搶走被害
    人左肩上之皮包，其並非自被害人自用小客車內搶走皮包等
    語（見本院卷第111 頁），然衡諸證人戊○○於審理證陳：
    相隔時日已久，且當天伊有飲酒，並稱：已忘卻行搶之人究
    係打開車門搶物，或自車窗伸手搶物？（見本院卷第111 頁
    ），顯知證人即被害人戊○○於案發前既曾飲酒，則對於遭
    搶過程之判斷是否真確，已值懷疑，況戊○○自稱時日已久
    ，則其記憶是否符實，亦有疑義，再者，戊○○對自身所陳
    之遭搶過程，究係打開車門行搶或逕自車窗伸手搶物，均無
    法辨明，更見伊陳述之瑕疵；故本院認被害人戊○○固於附
    表編號6 所示時、地遭搶，然證人戊○○所證遭搶之行為方
    式，顯無足採，而應以被告所供為準。是以證據明確，被告
    搶奪及竊盜犯行均堪認定。
二、準強盜部分：
    被告雖坦認有於上開時、地搶奪之內癸○○之皮包，然矢口
    否認有準強盜之犯行，辯稱：丑○○確有推倒其所騎機車，
    並將其自後面抱住，但其只有掙扎且與丑○○在地上翻滾，
    並未出手毆打丑○○，丑○○所受傷害，或係因在地上翻滾
    所致云云。惟查：
  （一）丑○○見被害人癸○○皮包遭被告搶走，即衝出追、抓
        被告，丑○○被告後方抱住被告，被告故意往後倒翻，
        致丑○○後腦及背部撞擊地面，且用手肘撞擊丑○○之
        身軀，極力反抗之事實，業經證人即被害人丑○○、癸○○於審理證述綦詳（見本院卷第134 ～137 頁），顯
        見被告確有意圖逃逸脫免逮捕，而對於欲逮捕現行犯被
        告之丑○○，以向後倒翻壓撞丑○○並以手肘毆擊丑○○，被告所為顯係對於丑○○施以強暴；且協助丑○○
        制服逮捕被告之證人甲○○亦於警詢時證稱：其聽聞有
        一男子高喊「搶劫」，並看見2 名男子倒在巷口旁打鬥
        ，於是跑向前，幫助丑○○壓制搶奪嫌犯等詞（見警卷
        第28頁，證人甲○○於審判中經本院二次傳喚，均未到
        庭，而其於警詢所為之陳述，既係於案發後僅隔1 小時
        所為，記憶清晰，應具有可信之特別情況，且為證明被
        告是否為準強盜犯行所必要，是依刑事訴訟法第159 條
        之3 第3 款之規定，得為證據），益徵被告確有為脫免
        逮捕而對丑○○施強暴之行為甚明。
  （二）又丑○○確因被告之強暴行為，以致受有頭部外傷併後
        枕挫擦傷、左手肘及左膝挫擦傷等之傷害，亦有高雄市
        立聯合醫院診斷證明書1 紙在卷可參（見警卷第42 頁
        ），更見被告確有對於丑○○施強暴行為屬實。從而，
        被告前開所辯無非避重就輕、意圖卸責之詞，自無可採
        ，本件事證已明，其準強盜之犯行洵堪認定。
三、核被告寅○○所為，係犯刑法第320 條第1 項之竊盜、同法
    第325 條第1 項之搶奪及同法第329 條之準強盜等罪。被告
    所為如附表所示6 次搶奪犯行，時間緊接，所犯罪名相同，
    顯係出於概括之犯意為之，為連續犯，爰依刑法第56條之規
    定以一連續搶奪罪論，並加重其刑。又被告前於89年間因搶
    奪案件，經本院判處有期徒刑2 年確定，於91年11月25日執
    行完畢，5 年以內再犯本件有期徒刑以上之罪，為累犯，依
    刑法第47條規定加重其刑，並就其所犯搶奪罪部分，遞加之
    。被告竊盜機車之犯行，係為掩飾行跡避免施行搶奪時遭查
    獲，故騎乘所竊之他人機車行搶（如附表編號6 之搶奪犯行
    ），並為前開準強盜之犯行，是其所犯竊盜與搶奪間，以及
    竊盜與準強盜間，分別有方法結果之牽連關係，均為牽連犯
    ，應分別從一重之搶奪罪及準強盜罪處斷。復就被告所犯搶
    奪及準強盜二罪間，犯意各別，行為互殊，構成要件相異，
    應予分論併罰。爰審酌被告自76年間即因搶奪等案件，經本
    院判處有期徒刑1 年6 月確定，執行完畢；次於78年間因搶
    奪案，臺灣高等法院高雄分院判處有期徒刑4 年10月確定，
    執行完畢；再於82 年 間，因搶奪案，經最高法院判決確定
    ，判處有期徒刑4 年，執行完畢；又於89年間再犯搶奪罪，
    經本院判處有期徒刑2 年確定，於91年11月25日執行完畢，
    此有臺灣高等法院被告全國前案紀錄表可按，則被告僅就與
    本院同質之搶奪犯罪，即有多次前科，顯知其素行惡劣，而
    於本案中搶奪犯行多達6 次，甚且於第7 次搶奪得手後，為
    脫免逮捕而對於被害人施強暴而構成準強盜行為，又為遂行
    搶奪犯行，而另竊盜他人機車以掩飾行藏，本案所為惡性非
    輕，對於社會治安損害至鉅，惟念其犯後尚能坦承搶奪及竊
    盜部分犯行，態度尚可等一切情狀，量處如主文所示之刑，
    並定其應執行之刑，以示懲儆。至被告竊取前開機車所用之
    鑰匙1 支，係被告所有，且供其竊盜所用之物，並未扣案，
    惟既未扣案，為免執行困難，本院認尚無庸為沒收之諭知。
據上論斷，應依刑事訴訟法第299 條第1 項前段，刑法第56 條
、第320 條第1 項、第325 條第1 項、第329 條、第328 條第1
項、第47條、第51條第5 款，判決如主文。
本案經檢察官庚○○到庭執行職務。
中    華    民    國    94    年    5    月     31    日
                    刑事第三庭審判長法　官  黃建榮
                                    法  官  陳玉聰
                                    法  官  高思大
右正本證明與原本無異。
如不服本判決，應於判決送達後10日內向本院提出上訴狀，上訴
於台灣高等法院高雄分院（須附繕本）。
中　　華　　民　　國　　94　　年　　6 　　月　　1 　　日
                                    書記官  蔡語珊
附錄論罪條文：
中華民國刑法第320條第1項：
意圖為自己或第三人不法之所有，而竊取他人之動產者，為竊盜
罪，處5年以下有期徒刑、拘役或5百元以下罰金。
中華民國刑法第325條第1項：
意圖為自己或第三人不法之所有，而搶奪他人之動產者，處6月
以上5年以下有期徒刑。
中華民國刑法第329條：
竊盜或搶奪，因防護贓物、脫免逮捕或湮滅罪證，而當場施以強
暴脅迫者，以強盜論。
中華民國刑法第328條第1項：
意圖為自己或第三人不法之所有，以強暴、脅迫、藥劑、催眠術
或他法，至使不能抗拒，而取他人之物或使其交付者，為強盜罪
，處5年以上有期徒刑。
附表：
┌──┬──────┬──────┬────────┬───┬───────┐
│編號│犯罪時間　　│犯罪地點　　│行為方式        │被害人│搶得財物　　  │
├──┼──────┼──────┼────────┼───┼───────┤
│1 　│93年10月10日│高雄市林森一│被害人右手持皮包│丁○○│紅色皮包內有提│
│　　│晚間 7 時 45│路236號前   │步行，被告騎機車│　　　│款卡 3 張（農 │
│　　│分許　      │　　　　　　│自右後方接近，乘│　　　│民銀行、聯邦銀│
│    │            │　          │被害人不備，搶奪│      │行、國泰銀行各│
│    │            │            │上開皮包        │      │1 張），駕駛執│
│    │            │            │                │      │照、身分證、健│
│    │            │            │                │      │保卡各 1 張， │
│    │            │            │                │      │行動電話 2 支 │
│    │            │            │                │      │，耳環 1 對， │
│    │            │            │                │      │現金新台幣（以│
│    │            │            │                │      │下同）2 千元。│
│    │            │            │                │      │僅留現金花用，│
│    │            │            │                │      │其餘物品均丟棄│
│    │            │            │                │      │。            │
├──┼──────┼──────┼────────┼───┼───────┤
│2 　│同年 10月11 │高雄市○○街│被告騎機車自步行│辛○○│皮包內有現金5 │
│　　│日晚間 6 時 │136巷23號前 │之被害人左後方接│　　　│千元、黃金 1包│
│　　│25分許      │  　　　　　│近，乘被害人不備│　　　│（價值 10 萬元│
│　　│　　　　　　│　　　　　  │，搶奪其左手所提│　　　│）、信用卡 5張│
│    │　　        │            │之皮包          │      │（第一銀行 3張│
│    │            │            │                │      │、慶豐銀行 2張│
│    │            │            │                │      │）、第一銀行提│
│    │            │            │                │      │款卡 1 張、存 │
│    │            │            │                │      │摺 4 張、行動 │
│    │            │            │                │      │電話 1 支，身 │
│    │            │            │                │      │分證、駕駛執照│
│    │            │            │                │      │各 1 張。僅留 │
│    │            │            │                │      │現金花用，其餘│
│    │            │            │                │      │物品均丟棄。  │
├──┼──────┼──────┼────────┼───┼───────┤
│3 　│同年 10月19 │高雄市○○路│被告騎機車自步行│乙○○│皮包內有行動電│
│　　│日凌晨 3 時 │與南台路路口│之被害人左後方接│　　　│話 1 支及現金 │
│　　│10 分許　　 │　　　　　　│近，乘被害人不備│　　　│7 千元。僅留現│
│    │　　        │            │，搶奪被害人左手│      │金花用，其餘物│
│    │            │            │所提之皮包      │      │品均丟棄。    │
├──┼──────┼──────┼────────┼───┼───────┤
│4 　│同年 10月22 │高雄市文武二│被告騎機車自步行│丙○○│皮包內有現金5 │
│　　│日下午 5 時 │街與長生街口│之被害人左後方接│　　　│萬元、信用卡3 │
│　　│50分許　    │　　　　　　│近，乘被害人不備│　　　│張（花旗銀行、│
│    │　          │            │，搶奪被害人背於│      │合庫銀行、渣打│
│    │            │            │左肩皮包        │      │銀行），萬泰銀│
│    │            │            │                │      │行現金卡 1 張 │
│    │            │            │                │      │、行動電話1支 │
│    │            │            │                │      │。僅留現金花用│
│    │            │            │                │      │，其餘物品均丟│
│    │            │            │                │      │棄。          │
├──┼──────┼──────┼────────┼───┼───────┤
│5 　│同年 11月5  │高雄市自立二│被害人在路旁與人│己○○│皮包內有慶豐銀│
│　　│日凌晨 3 時 │路 8號前　  │聊天，被告騎機車│　　　│行信用卡 1 張 │
│　　│50分許　    │　　　　　　│自旁接近被害人，│　　　│、行動電話 1支│
│    │　　        │　          │乘其不備，搶奪其│      │及現金 6 千元 │
│    │            │            │手持之皮包      │      │。僅留現金花用│
│    │            │            │                │      │，其餘物品均丟│
│    │            │            │                │      │棄。          │
├──┼──────┼──────┼────────┼───┼───────┤
│6 　│同年 11月9  │高雄市忠孝一│被告騎前開竊得之│戊○○│皮包內有行動電│
│　　│日凌晨 2 時 │路一八六號前│機車自被害人後方│　　　│話 1 支及化妝 │
│　　│許　　　　　│　　　　　　│接近，乘其不備，│　　　│品，皮包及化妝│
│    │　          │            │搶奪其背在左肩之│      │品均丟棄，行動│
│    │            │            │皮包            │      │電話被警查獲後│
│    │            │            │                │      │，已發還被害人│
│    │            │            │                │      │。            │
└──┴──────┴──────┴────────┴───┴───────┘
